【裁判字號】    98,交聲,3044
【裁判日期】    981028
【裁判案由】    違反道路交通管理處罰條例聲明異議
【裁判全文】
臺灣臺北地方法院交通事件裁定        98年度交聲字第3044號
原處分機關  臺北市交通事件裁決所
異  議  人
即受處分人  乙○○
上列異議人即受處分人因違反道路交通管理處罰條例案件，對於
臺北市交通事件裁決所於98年7 月22日所為之處分（原處分案號
：北市裁罰字第裁22－A00HC3114 號）聲明異議，本院裁定如下
：
    主    文
異議駁回。
    理    由
一、按道路交通管理處罰條例所稱之「車輛」，係指在道路上以
    原動機行駛之汽車（包括機器腳踏車）或以人力、獸力行駛
    之車輛；道路交通安全規則所稱之「汽車」，係指在道路上
    不依軌道或電力架線而以原動機行駛之車輛（包含機器腳踏
    車），道路交通管理處罰條例第3 條第8 款、道路交通安全
    規則第2 條第1 項第1 款定有明文。次按行人穿越道指在道
    路上以標線劃設，供行人穿越道路之地方，道路交通管理處
    罰條例第3 條第4 款定有明文。再按汽車行經行人穿越道，
    遇有行人穿越時，無論有無交通指揮人員指揮或號誌指示，
    均應暫停讓行人先行通過，道路交通安全規則第103 條第2
    項亦有明定。又汽車駕駛人，駕駛汽車行經行人穿越道有行
    人穿越時，不暫停讓行人先行通過者，處駕駛人新臺幣（下
    同）1,200 元以上3,600 元以下罰鍰，道路交通管理處罰條
    例第44條第2 項有明文規定。
二、本件原處分機關即臺北市交通事件裁決所以異議人即受處分
    人乙○○騎乘車牌號碼159-DBV 號重型機車，於民國98年6
    月7 日下午3 時48分許，行經劃設有行人穿越道之臺北市○
    ○路，因有行人穿越時不暫停讓行人先行通過之違規，適為
    臺北市政府警察局信義分局福德街派出所員警甲○○攔查，
    以異議人違反道路交通管理處罰條例第44條第2 項之規定，
    舉發「行人穿越道有行人通行，不暫停讓行人先行」之違規
    。嗣因異議人於應到案日期前向原處分機關提出申訴，原處
    分機關請舉發單位調查結果，仍認異議人有前揭違規行為，
    原處分機關遂於98年7 月22日依道路交通管理處罰條例第44
    條第2 項、違反道路交通管理事件統一裁罰基準表規定，裁
    處異議人1,200 元之罰鍰，合先敘明。
三、異議人聲明異議意旨略以：本人當時由加油站出口駛出向左
    迴轉至松山路北向行駛，該加油站設置地點及動線不佳，且
    出口無交通號誌可循，本人駛出加油站後，見行人通行即自
    動停下等候，並無不暫停讓行人先行通過之意圖，為此聲明
    異議，請求撤銷原處分等語。
四、經查：
  (一)異議人於98年7 月22日下午3 時48分許，騎乘車牌號碼159-
    DBV 號重型機車，於行經劃設有行人穿越道之臺北市○○路
    時未禮讓行人，適為臺北市政府警察局信義分局福德街派出
    所員警所舉發之事實，此有臺北市政府警察局舉發違反道路
    交通管理事件通知單1 紙附卷可稽。而證人即當日舉發之臺
    北市政府警察局信義分局福德街派出所員警甲○○，亦於本
    院調查時結證稱：「（問：是否有該舉發處之相關位置圖？
    ）沒有，我現在繪製給法官參酌（庭呈本案舉發處之相關位
    置圖一張及本案相關照片影本數張）。（問：【提示受處分
    人庭呈之舉發照片】舉發地點？）舉發地點是在卡多利蛋糕
    店前之斑馬線上。（問：舉發當時異議人的行車方向？）當
    時是在加油站出口西往東，往斑馬線即卡多利蛋糕店騎過來
    。（問：舉發情形，為何會說異議人無禮讓行人？）松山松
    德路口從早上七點到晚上十九點，他是有多一個行人綠燈的
    號誌時相，所以說當這個時間內行人綠燈亮時，四面都是紅
    燈，這個時候只有行人可以通行，地面有繪製一個交叉的圖
    製，加油站出口有二個標誌，左右各一，而且當時異議人是
    從加油站出口往麵包店騎過去是穿越行人中間騎過去，異議
    人沒有停止，當時是行人時相的時間，只有異議人一個人騎
    過去，所以我才攔停。」等語明確（見本院98年10月2 日訊
    問筆錄）。證人甲○○身為執法人員，與異議人既素不相識
    ，且無任何宿怨仇隙，衡情證人應無在執行交通勤務中，刻
    意舉發素不相識、毫無冤仇之異議人，且甘冒偽證之罪責，
    於本院調查中到庭具結為虛偽之陳述，以羅織誣陷異議人之
    可能或必要，且證人對本件違規經過陳述清楚，是應認證人
    甲○○上開之證詞為可採。
  (二)按對角線行人穿越道線，設於有行人專用時相之號誌路口，
    道路交通標誌標線號誌設置規則第185 條之1 第1 項前段有
    明文規定。觀諸異議人提供之現場照片，確實可見違規地點
    之路面設有對角線行人穿越道線，且標繪之可通行時段為「
    07：00至19：00」等情，本件違規時間係下午3 時48分許，
    為上開對角線行人穿越道之可通行時段，異議人亦自承行駛
    至路口時尚有行人正在通行，足認當時行人專用時相之號誌
    為綠燈，該路口應僅允許行人通行，則異議人逕行騎乘機車
    穿越行人穿越道，其有不暫停讓行人先行之違規行為甚明。
    從而，本件事證明確，異議人之違規行為堪予認定。
  (三)異議人雖辯稱加油站動線設置不佳，且出口無交通號誌可循
    云云。惟查，觀之證人即舉發員警甲○○所提供之現場照片
    顯示，於違規地點松山路、松德路口之加油站出口左側，設
    有「禁止左轉」標誌牌，而加油站出口右側則立有「左轉車
    輛請由松德路迴轉」之指示標誌，足證上開加油站出口左右
    兩側均設有位置明顯且意義明確之標誌牌以供用路人遵循。
    異議人雖稱其由加油站出口西側駛出時僅見「禁止左轉」標
    誌，並未設有其迴轉行車方向所應遵守之交通號誌等語，然
    汽車迴車時，在禁止左轉路段，不得迴車，道路交通安全規
    則第106 條第3 款定有明文，蓋「迴轉」時必須左轉再左轉
    ，從而於禁止左轉之路段，當然亦禁止迴轉，是異議人自應
    遵循上開「禁止左轉」標誌之指示行駛，而不得於該路口迴
    轉，異議人既領有合格駕駛執照，對於各種標誌所示意義即
    應熟知並確實遵守，尚難諉為不知。故異議人以前詞置辯，
    顯係卸責之詞，並不足採。
五、綜上所述，異議人確有在前揭時、地，騎乘其所有重型機車
    於行經行人穿越道有行人穿越時，不暫停讓行人先行通過之
    違規行為，原處分機關依前揭道路交通管理處罰條例第44條
    第2 項及違反道路交通管理事件統一裁罰基準表之規定，裁
    處異議人1,200 元罰鍰，尚無違誤。異議人猶執前詞指摘原
    處分不當，為無理由，自應將其異議駁回。
六、據上論斷，應依道路交通案件處理辦法第19條，裁定如主文
    。
中    華    民    國    98    年    10    月    28    日
                         交通法庭法  官  林孟皇
以上正本證明與原本無異。
如不服本裁定應於送達後5日內向本院提出抗告狀。
                                 書記官  楊雅鈞
中    華    民    國    98    年    10    月    28    日


司法院資訊處製作；財團法人民間司法改革基金會備份。
